<!-- hier komt de inhoudstafel bij pdf -->

\mainmatter

# Achtergrond van de deelnemers

We stuurden de vragenlijst rond via de nieuwsbrieven van de INBO en Statistiek Vlaanderen.
Verder vroegen we aan alle INBO medewerkers om de vragenlijst in te vullen.
Tenslotte vroegen we aan een aantal overheidsinstellingen waar we vaak mee samenwerken om de vragenlijst intern rond te sturen.

In totaal vulden `r nrow(background)` personen onze vragenlijst (deels) in.
De voorkennis van de deelnemer heeft mogelijk een invloed op de keuzes.
Daarom vroegen we om een zelfinschatting van hun vertrouwdheid met cijfers en statistiek.
Tabel \@ref(tab:achtergrond) geeft een kruistabel van deze zelfinschattingen.
Zoals te verwachten voelen deelnemers die zich vertrouwd voelen met statistiek zich meestal ook vertrouwd met cijfers.
Globaal kunnen we drie groepen onderscheiden: 1) deelnemers die zowel met cijfers als statistiek vertrouwd zijn; 2) deelnemers die vertrouwd zijn met cijfers maar niet met statistiek; en 3) deelnemers zijn zich noch met cijfers noch met statistiek vertrouwd voelen.
Verder in het rapport zullen drie groepen respectievelijk benoemen als "beide", "enkel cijfers" en "weinig vertrouwd".
We gebruiken hiervoor de volgende criteria:

1.  "beide": iedereen die aangeeft "vertrouwd" of "zeer vertrouwd" te zijn met statistiek.
2.  "enkel cijfers": iedereen die aangeeft "vertrouwd" of "zeer vertrouwd" te zijn met cijfers en "niet vertrouwd" of "weinig vertrouwd" met statistiek.
3.  "weinig vertrouwd": iedereen die aangeeft "niet vertrouwd" of "weinig vertrouwd" te zijn met zowel cijfers als statistiek.

In tabel \@ref(tab:achtergrond-type) geven we een overzicht van het aantal deelnemers per groep.
Merk op dat een belangrijk deel van de deelnemers bestaat uit personen die zich (zeer) vertrouwd voelen met statistiek.
Bij vervolgonderzoek lijkt het ons belangrijk om zeker de groep "weinig vertrouwd" actief te bevragen.

```{r achtergrond}
background |>
  count(.data$cijfers, .data$statistiek, name = "aantal") |>
  pivot_wider(
    names_from = "statistiek", names_sort = TRUE, values_from = "aantal",
    values_fill = 0
  ) %>%
  bind_rows(
    summarise(
      ., across(-"cijfers", sum), across("cijfers", ~"totaal")
    )
  ) %>%
  bind_cols(
    select(., -"cijfers") %>%
      transmute(totaal = pmap_dbl(., sum))
  ) |>
  kbl(
    caption = "Kruistabel van zelfinschatting van de deelnemers qua
      vertrouwdheid met cijfers (rijen) en statistiek (kolommen).",
    booktabs = TRUE, align = "lrrrrr"
  ) |>
  row_spec(c(2, 4), hline_after = TRUE) |>
  row_spec(5, bold = TRUE) |>
  column_spec(c(2, 4), border_left = TRUE) |>
  column_spec(6, bold = TRUE, border_left = TRUE) |>
  add_header_above(c(" " = 1, "statistiek" = 4, " " = 1))
```

```{r achtergrond-type}
background |>
  count(.data$type, name = "aantal") |>
  mutate(aandeel = sprintf("%.0f%%", 100 * .data$aantal / sum(.data$aantal))) |>
  kbl(
    booktabs = TRUE, align = "lrr", caption = "Aantal deelnemers per categorie."
  )
```
