<!-- hier komt de inhoudstafel bij pdf -->

\mainmatter

# Inleiding

## Onzekerheid op schattingen

Vaak willen we een uitspraak doen over wijzigingen in een grote populatie.
In een ideale situatie hebben we de nodige informatie ter beschikking over elk element in de populatie.
Stel dat we willen weten hoe de [totale oppervlakte planologisch groengebied](https://www.vlaanderen.be/inbo/indicatoren/oppervlakte-extra-planologisch-groengebied) in Vlaanderen wijzigt.
We beschikken voor de verschillende jaren over gebiedsdekkende kaarten met deze informatie.
Het gewenste antwoord is dan louter een kwestie van jaarlijks de relevante oppervlaktes bij elkaar op te tellen.
Het getal dan we bekomen is een louter boekhoudkundige berekening die foutloos is.
Uiteraard mits een foutloze berekening en foutloze brondata.

Vaak willen we uitspraken doen over een populatie waar we nog geen informatie over hebben.
Bij grote populaties is het vaak onbegonnen werk om elk element te meten.
Stel dat we de [oppervlakte bos](https://www.vlaanderen.be/inbo/indicatoren/oppervlakte-bos-in-vlaanderen) in Vlaanderen willen opvolgen.
Momenteel is er geen databank beschikbaar die voor elk perceel de status bos of geen bos bevat.
Een mogelijkheid is de informatie van de Vlaamse [bosinventaris](https://www.natuurenbos.be/beleid-wetgeving/natuurbeheer/bosinventaris) van het Agentschap voor Natuur en Bos te gebruiken.
Om inzicht te krijgen in Vlaamse bos, doen zij een heleboel metingen aan individuele bosbomen.
Omdat het ondoenbaar is om alle bosbomen in Vlaanderen te meten, maken zij gebruik van een systematische steekproef.
Hierbij zullen ze alle bomen meten in ongeveer 0.2% van de bosoppervlakte.
Deze informatie kunnen we gebruiken om een schatting te maken van de totale bosoppervlakte in Vlaanderen.
Doordat we ons baseren op een steekproef zit een bepaalde mate van onzekerheid op het getal.
Een andere steekproef zal waarschijnlijk tot een iets ander getal leiden.
Met behulp van statistiek kunnen we inschatten hoe groot de onzekerheid op een schatting bedraagt.
Het Agentschap rapporteert dat de foutmarge ongeveer 5000 ha bedraagt.
Stel dat het verschil tussen twee tijdperiodes slechts een paar honderd ha bedraagt.
Op dat ogenblik is de enige correcte uitspraak dat we op basis van de bosinventaris geen uitspraak kunnen doen over een wijziging in de oppervlakte bos.

Wensen we toch een uitspraak te kunnen doen over kleine verschillen, dan is het noodzakelijk om een grotere steekproef te onderzoeken.
Hoe groter de steekproef, hoe kleiner de onzekerheid op de schatting.
Als we de steekproef zo groot maken dat we de volledige populatie omvatten, zitten we terug in de situatie waarbij we een foutloos getal hebben.

Zoals het voorbeeld van de bosinventaris illustreert, is het belangrijk om een idee te hebben van de onzekerheid om tot een correcte interpretatie te komen.
Vaak toont men deze onzekerheid enkel in wetenschappelijke publicaties.
Van zodra men de informatie vertaalt naar beleidsmakers of belanghebbenden, laat men de onzekerheid meestal vallen.
Vaak met het argument dat het anders te moeilijk is om te begrijpen.
De keerzijde van de medaille is dat beleidsmakers dan een groter risico lopen om de informatie te overinterpreteren en daardoor verkeerde conclusies trekken.

## Bevraging

Om een beter zicht te krijgen op de voorkeur van de gebruikers van trendfiguren, organiseerden we een online bevraging.
Tijdens deze bevraging legden we de deelnemers de keuze voor tussen verschillende elementen die trendfiguren mogelijk beter interpreteerbaar maken.
De vier groepen elementen zijn 1) de schaal op de y-as; 2) referentielijnen; 3) aanduiding van de onzekerheid en 4) symbolen met een indeling van de wijzigingen.

Daarnaast lieten we de deelnemers een aantal trendfiguren interpreteren.
De eerste reeks van trendfiguren interpreteerden de deelnemers voordat ze hun voorkeur voor de stijl van de trendfiguren aangaven.
Tijdens deze eerste reeks toonden de trendfiguren enkel een eenvoudig lijn.
De tweede reeks van trendfiguren was telkens in de voorkeursstijl van de deelnemer.

# Achtergrond van de deelnemers

We stuurden de vragenlijst rond via de nieuwsbrieven van INBO en Statistiek Vlaanderen.
Verder vroegen we aan alle INBO-medewerkers om de vragenlijst in te vullen.
Tenslotte vroegen we aan een aantal overheidsinstellingen waar we vaak mee samenwerken, om de vragenlijst intern rond te sturen.

In totaal vulden `r nrow(background)` personen onze vragenlijst (deels) in.
De voorkennis van de deelnemers heeft mogelijk een invloed op de keuzes.
Daarom vroegen we om een zelfinschatting van hun vertrouwdheid met cijfers en statistiek.
Tabel \@ref(tab:achtergrond) geeft een kruistabel van deze zelfinschattingen.
Zoals te verwachten voelen deelnemers die zich vertrouwd voelen met statistiek, zich meestal ook vertrouwd met cijfers.
Globaal kunnen we drie groepen onderscheiden: 1) deelnemers die zowel met cijfers als statistiek vertrouwd zijn; 2) deelnemers die vertrouwd zijn met cijfers maar niet met statistiek; en 3) deelnemers zijn zich noch met cijfers noch met statistiek vertrouwd voelen.
Verder in het rapport zullen drie groepen respectievelijk benoemen als "beide", "enkel cijfers" en "weinig vertrouwd".
We gebruiken hiervoor de volgende criteria:

1.  "beide": iedereen die aangeeft "vertrouwd" of "zeer vertrouwd" te zijn met statistiek.
2.  "enkel cijfers": iedereen die aangeeft "vertrouwd" of "zeer vertrouwd" te zijn met cijfers en "niet vertrouwd" of "weinig vertrouwd" met statistiek.
3.  "weinig vertrouwd": iedereen die aangeeft "niet vertrouwd" of "weinig vertrouwd" te zijn met zowel cijfers als statistiek.

In tabel \@ref(tab:achtergrond-type) geven we een overzicht van het aantal deelnemers per groep.
Merk op dat een belangrijk deel van de deelnemers bestaat uit personen die zich (zeer) vertrouwd voelen met statistiek.
Bij vervolgonderzoek lijkt het ons belangrijk om zeker de groep "weinig vertrouwd" actief te bevragen.

```{r achtergrond}
background |>
  count(.data$cijfers, .data$statistiek, name = "aantal") |>
  pivot_wider(
    names_from = "statistiek", names_sort = TRUE, values_from = "aantal",
    values_fill = 0
  ) %>%
  bind_rows(
    summarise(
      ., across(-"cijfers", sum), across("cijfers", ~"totaal")
    )
  ) %>%
  bind_cols(
    select(., -"cijfers") %>%
      transmute(totaal = pmap_dbl(., sum))
  ) |>
  kbl(
    caption = "Kruistabel van zelfinschatting van de deelnemers qua
      vertrouwdheid met cijfers (rijen) en statistiek (kolommen).",
    booktabs = TRUE, align = "lrrrrr"
  ) |>
  row_spec(c(2, 4), hline_after = TRUE) |>
  row_spec(5, bold = TRUE) |>
  column_spec(c(2, 4), border_left = TRUE) |>
  column_spec(6, bold = TRUE, border_left = TRUE) |>
  add_header_above(c(" " = 1, "statistiek" = 4, " " = 1))
```

```{r achtergrond-type}
background |>
  count(.data$type, name = "aantal") |>
  mutate(aandeel = sprintf("%.0f%%", 100 * .data$aantal / sum(.data$aantal))) |>
  kbl(
    booktabs = TRUE, align = "lrr", caption = "Aantal deelnemers per categorie."
  )
```
