---
title: Op zoek naar een optimale trendfiguur
author:
  - name:
      given: Thierry
      family: Onkelinx
    email: thierry.onkelinx@inbo.be
    orcid: 0000-0001-8804-4216
    affiliation: Research Institute for Nature and Forest (INBO)
    corresponding: true
reviewer:
  - name:
      given: Raïsa
      family: Carmen
    email: raisa.carmen@inbo.be
    orcid: 0000-0003-1025-8702
    affiliation: Research Institute for Nature and Forest (INBO)
lang: nl
style: INBO
floatbarrier: subsubsection
keywords: "trend; onzekerheid"
community: "inbo"
publication_type: report
funder: Research Institute for Nature and Forest (INBO)
rightsholder: Research Institute for Nature and Forest (INBO)
bibliography: references.bib
link-citations: TRUE
site: bookdown::bookdown_site
nocolophon: TRUE
output:
  INBOmd::gitbook: default
  INBOmd::pdf_report: default
  INBOmd::epub_book: default
# Don't run the format below.
# Only required for RStudio to recognise the project as a bookdown project.
# Hence don't use 'Build all formats'.
  bookdown::dontrun: default
---

# Samenvatting {.unnumbered}

<!-- description: start -->

Op basis van een bevraging zijn we op zoek gegaan naar welke stijlelementen de deelnemers verkiezen bij trendfiguren.
De vier groepen elementen die we onderzochten, zijn 1) de schaal op de y‐as; 2) referentielijnen; 3) aanduiding van de onzekerheid en 4) symbolen met een indeling van de wijzigingen.
Daarnaast deden we eveneens een kort peiling van de interpretatie van trendfiguren door de deelnemer.
Hierbij kregen de deelnemers zowel trendfiguren met de meest eenvoudige stijl te zien als in de stijl van hun voorkeur.
Verder peilden we naar de voorkennis van de deelnemers.
Ze konden aangeven in welke mate ze zich vertrouwd voelden met cijfers en met statistiek.
Zowat driekwart van de deelnemers voelde zich vertrouwd met zowel cijfers als statistiek.
Een op tien voelde zich weinig tot niet vertrouwd met cijfers en statistiek.
Een op zes voelde zich wel vertrouwd met cijfers en niet met statistiek.

**Weergave van onzekerheid is toch gewenst?**

De deelnemers waren verdeeld voor wat betreft de schaal van de y-as.
De ene helft verkoos een index, terwijl de andere helft procentuele wijzigingen verkoos.
Een ruime meerderheid vond bijkomende referentielijnen en de weergave van onzekerheid een meerwaarde.
Ongeveer een derde van de deelnemers vond de indeling van de trends een meerwaarde.

**Heeft een aangepaste stijl een invloed?**

Wanneer we een significante toename lieten interpreteren, zagen we een beperkt verschil tussen de eenvoudige en de voorkeursfiguur.
Zeven op de tien deelnemers gaf in beide gevallen de correcte interpretatie.
Een op de zes deelnemers wijzigden hun interpretatie van "onduidelijk" naar het correcte "hoger".
Bij een stabiele toestand gaf slechts een vijfde van de deelnemers in beide reeksen de correcte inschatting "vergelijkbaar".
Drie op de tien wijzigden hun mening van "hoger" naar het correcte "vergelijkbaar".
En nog drie op de tien gingen van "onduidelijk" naar het correcte "vergelijkbaar".
Met figuren in de stijl van hun eigen voorkeur gaf uiteindelijk acht op de tien deelnemers een correcte interpretatie.

Een gelijkaardig verhaal bij een "mogelijke toename" (niet significant toename).
Slechts een op acht gaf hier in beide reeks het correcte "onduidelijk".
Maar liefst een op drie wijzigde hun mening van "hoger" naar "onduidelijk".

**Wat is het effect van de aanpassingen?**

Omdat het merendeel van de deelnemers zowel referentie als de weergave van onzekerheid verkoos, kunnen we geen onderscheid maken tussen de invloed van beide.
Het toevoegen van deze combinatie had de sterkste invloed op een correcte interpretatie.
De schaal van de y-as en het tonen van symbolen hebben een beperktere invloed.
Deelnemers die procentuele wijzigingen verkozen, gaven iets vaker het correcte antwoord.
Hetzelfde gold voor deelnemers met een voorkeur voor de symbolen.

<!-- description: end -->

```{r setup, include = FALSE}
library(knitr)
opts_chunk$set(
  echo = FALSE, eval = TRUE, cache = FALSE, warning = TRUE, error = FALSE,
  message = TRUE, fig.width = 6
)
library(cluster)
library(effectclass)
library(figquest)
library(git2rdata)
library(ggalluvial)
library(gridExtra)
library(INBOtheme)
library(INLA)
library(kableExtra)
library(scales)
library(tidyverse)
if (interactive()) {
  theme_set(
    theme_inbo(base_size = 10) +
          theme(axis.title = element_blank())
  )
} else {
  switch(
    opts_knit$get("rmarkdown.pandoc.to"),
    html = {
      opts_chunk$set(dev = "png", dpi = 72)
      theme_set(
        theme_inbo(base_size = 12) +
          theme(axis.title = element_blank())
      )
    },
    latex = {
      opts_chunk$set(dev = "cairo_pdf", dpi = 300)
      theme_set(
        theme_inbo(base_size = 9) +
          theme(axis.title = element_blank())
      )
      update_geom_defaults("point", list(size = 1.5))
    },
    epub3 = {
      opts_chunk$set(dev = "png", dpi = 300)
      theme_set(
        theme_inbo(base_size = 12) +
          theme(axis.title = element_blank())
      )
    }
  )
}
conflicted::conflicts_prefer(dplyr::filter, dplyr::lag)
delta_percent <- function(x) {
  label_percent()(x - 1)
}
n_sample <- 1e3
```

```{r read-data}
read_vc("background", "../../data") |>
  transmute(
    .data$id,
    type = ifelse(
      .data$statistics %in% c("familiar", "very familiar"), 3,
      ifelse(
        .data$numbers %in% c("familiar", "very familiar"), 2, 1
      )
    ) |>
      factor(
        levels = 1:3, labels = c("weinig vertrouwd", "enkel cijfers", "beide")
      ),
    cijfers = factor(
      .data$numbers,
      labels = c(
        "niet vertrouwd", "weinig vertrouwd", "vertrouwd", "zeer vertrouwd"
      )
    ),
    statistiek = factor(
      .data$statistics,
      labels = c(
        "niet vertrouwd", "weinig vertrouwd", "vertrouwd", "zeer vertrouwd"
      )
    )
  ) -> background
read_vc("reference", "../../data") |>
  transmute(
    .data$id,
    index = factor(
      .data$index, levels = c("index", "change"),
      labels = c("index", "procentuele wijziging")
    ),
    trend = factor(
      .data$trend, levels = c("strong", "moderate"),
      labels = c("sterk", "matig")
    ),
    referentie = factor(
      .data$reference, levels = c("none", "line", "line + text"),
      labels = c("geen", "lijn", "lijn + tekst")
    )
  ) -> reference
read_vc("uncertainty", "../../data") |>
  transmute(
    .data$id,
    trend = factor(
      .data$trend,
      levels = c(
        "strong trend with high precision",
        "moderate trend with high precision",
        "moderate trend with low precision"
      ),
      labels = c(
        "sterke trend met hoge precisie", "matige trend met hoge precisie",
        "matige trend met lage precisie"
      )
    ),
    onzekerheid = factor(
      .data$uncertainty, levels = c("gradient", "band", "none"),
      labels = c("gradient", "band", "geen")
    )
  ) -> uncertainty
read_vc("classification", "../../data") |>
  transmute(
    .data$id,
    indeling = factor(
      .data$classification, levels = c("colour", "symbol", "none"),
      labels = c("kleursymbool", "symbool", "geen")
    )
  ) -> classification
read_vc("interpretation", "../../data") |>
  transmute(
    .data$id, achteraf = .data$after, eigen = .data$participant,
    score = factor(
      .data$score,
      levels = c("lower", "comparable", "higher", "unclear", "no idea"),
      labels = c("lager", "vergelijkbaar", "hoger", "onduidelijk", "geen idee")
    ),
    waarheid = factor(
      .data$truth,
      levels = c("potential increase", "moderate increase", "stable"),
      labels = c("mogelijke toename", "matige toename", "stabiel")
    )
  ) -> interpretation
```
